【裁判字號】    89,自,174
【裁判日期】    890531
【裁判案由】    詐欺
【裁判全文】
臺灣臺北地方法院刑事判決                          八十九年度自字第一七四號
    自  訴  人  億碩高科技股份有限公司  設臺北市○○○路一○二號十四樓之六
    代  表  人  章啟明
    代  理  人  張慶宗律師
                施佳惠律師
    被      告  乙○○原名游.
右列被告因詐欺案件，經自訴人提起自訴，本院判決如左：
    主  文
乙○○無罪。
    理  由
一、自訴意旨略以：被告乙○○（原名游裕君）係網亨企業有限公司（下稱網亨公司
    ）負責人，明知網亨公司資力欠佳，竟意圖為自己不法之所有，並基於概括犯意
    ，自民國（下同）八十七年十月十二日起至同年十一月二十九日止，連續向設於
    臺北市○○○路一○二號十四樓之六之自訴人億碩高科技股份有限公司訂購ＤＶ
    Ｄ套餐等產品，取得該等貨品轉售牟利後，公司即人去樓空，積欠貨款高達新臺
    幣（下同）二百四十六萬八千六百元，經多次催討，均置之不理，自訴人至此始
    知受騙。因認被告涉犯刑法第三百三十九條第一項之詐欺取財罪嫌云云。
二、按犯罪事實應依證據認定之，無證據不得推定其犯罪事實。又不能證明被告犯罪
    者，應諭知無罪之判決。刑事訴訟法第一百五十四條、第三百零一條第一項分別
    定有明文。又事實之認定，應憑證據，如未能發現相當證據，或證據不足以證明
    ，自不能以推測或擬制之方法，以為裁判基礎，最高法院四十年臺上字第八六號
    著有判例可資參照。此外，按刑法第三百三十九條第一項詐欺罪之成立，以意圖
    為自己或第三人不法所有，以詐術使人將本人或第三人之物交付為要件。所謂以
    詐術使人交付，必須被詐欺人因其詐術而陷於錯誤，若其所用方法，不能認為詐
    術，亦不致使人陷於錯誤，即不構成該罪，此復有最高法院四十六年臺上字第二
    六○號判例足參。是行為人主觀上，倘非出於意圖為自己或第三人不法所有之詐
    欺犯意，或客觀上所用之方法不能認為詐術，即不得以該罪相繩。
三、本件自訴人認被告乙○○涉有詐欺取財犯行，無非係以卷附之客戶銷貨明細表、
    客戶交易異常報告表、訂購單及送貨單等件，為其主要論據。訊據被告則堅詞否
    認有何詐欺犯行，辯稱：伊曾與經綸國際股份有限公司（下稱經綸公司）之負責
    人甲○○洽談合組相片光碟製作及光碟出租連鎖店之事，其後不了了之，伊本人
    與自訴人公司向無往來，未曾向自訴人訂購任何ＤＶＤ套餐，僅於某日受甲○○
    之託，代收甲○○所訂購送至伊與友人合夥投資之咖啡館（位於新竹市○○路○
    段五八九號）之數套ＤＶＤ套餐一次，然該等貨物已經甲○○請人取走，何來詐
    欺之有等語。經查，自訴人所提之客戶銷貨明細表、客戶交易異常報告表、訂購
    單、送貨單等件，固載有交易及送貨對象為「網亨公司」，惟此均自訴人單方面
    所填載，此外即無任何證據足證被告確於上開時間，向自訴人訂購該等貨物。證
    人丙○○於本院調查中雖證稱：「（問：本件貨品是何人訂購的？）被告與甲○○合作來訂貨的」云云；惟查丙○○為自訴人之員工，又係負責銷售本件貨物之
    業務員，貨款可否順利取得，攸關本身職務之調整或貨款損失之賠償，與被告顯
    有利害關係，證詞不免有偏頗或避重就輕之虞，本院自應調查其他相關事證，以
    資判斷其證詞是否可採。查上開ＤＶＤ套餐乃甲○○向自訴人之員工丙○○訂購
    一節，已據證人即經綸公司負責人甲○○於本院審理時結證：「（問：十月十二
    日到十一月二十九日所訂的貨是何人訂的？）是我訂的。（問：有無要求被告代
    收你訂的貨？）有。‧‧‧（問：是何人要自訴人送貨到中華路二段？）是我。
    蔡科長（指丙○○）打電話問我說可不可以送過去，我說可以。（問：蔡科長為
    何要打電話詢問你送貨的地點？）因為那是我訂的」等語（見本院八十九年五月
    十八日審判筆錄），且（一）甲○○籍設新竹縣竹東鎮○○路八十七號一樓，與
    自訴人所提訂購單、送貨單之部分送貨地點相互吻合，除甲○○委請被告代為簽
    收之Ａ、Ｂ、Ｃ套餐各一套之送貨地點，為被告經營咖啡店之新竹市○○路○段
    五八九號外，其餘送貨地點：台南縣永康中正南路三四四巷五十五之一號、新竹
    縣竹北市○○○路八十九號一樓一一六室、高雄縣左營區○○路四七○號三樓、
    高雄市○○路二二九巷四十一號、高雄市○○○路四三○號等，均無證據證明與
    被告有涉；（二）上開積欠之貨款，自始即由丙○○與甲○○雙方協商貨款之清
    償，原由甲○○開立面額二百四十五萬四千五百元之本票交予自訴人收執，作為
    債權憑證，其後因本票到期未如期清償，甲○○進而要求以銷售喇叭抵帳一情，
    除據證人丙○○、甲○○於本院審理時證述在卷外，復有上開自訴人所提於八十
    八年六月二十一日填具之客戶交易異常報告表一紙，及證人甲○○庭呈之對帳單
    、商用本票存根各一紙足憑。衡情倘上開貨品確係被告所訂購，以其積欠金額非
    貲之情形下，被告與甲○○既非至親，何有由甲○○一人獨自擔負契約責任，開
    立個人本票予自訴人作為債權擔保，嗣並提出以其銷售喇叭抵帳，其間全未提及
    被告應如何負擔清償責任，如何償還欠款一事之理。再者，縱使被告真與甲○○
    合夥向自訴人訂購上開貨品，然上開貨品既由甲○○訂購，且甲○○既自始即與
    自訴人之員工丙○○商談清償貨款，解決債務之方式，亦難認被告有何向自訴人
    施用詐術之手段。輔以證人甲○○於本院審理時所證：「（問：被告幫你收這些
    貨有無任何好處？）他也可以先試試看，假如品質不錯，他可以向我買進再出售
    」等語（見本院八十八年五月十八日審判筆錄），倘被告確與甲○○就買進上開
    貨品有合夥關係，被告在視聽滿意後，自行以合夥人身分轉售他人即可，何須再
    輾轉「向」甲○○「買進」後，始得出售予他人，被告上開所辯，合於經驗法則
    ，且與證人甲○○所證之上開情節一致，衡情應非虛妄。至自訴人是否因誤認被
    告與甲○○間有合夥關係，始同意出貨，乃自訴人本身對於客戶徵信是否確實之
    問題，與本件詐欺罪尚無何干係，斷不得以甲○○以網亨公司名義對外訂貨，遽
    推認被告有欺罔犯行或詐欺之犯意。綜上，既無證據足證確有上開訂購貨品之情
    事，此外復查無其他積極證據足資認定被告確有自訴人所指之詐欺犯行，揆諸前
    揭規定、判例及說明，自應為被告無罪之諭知。
據上論斷，應依刑事訴訟法第三百四十三條、第三百零一條第一項前段，判決如主文
。
中    華    民    國      八十九      年      五      月      三十一    日
                                      臺灣臺北地方法院刑事第六庭
                                          法  官  吳  秋  宏
右正本證明與原本無異
如不服本判決，應於判決送達後十日內，向本院提出上訴狀。
                                          書記官  孫  佩  琳
中    華    民    國      八十九      年      六      月          一    日


司法院資訊處製作；財團法人民間司法改革基金會備份。
